【裁判字號】    94,易,1539
【裁判日期】    950418
【裁判案由】    妨害自由
【裁判全文】
臺灣彰化地方法院刑事判決      九十四年度易字第一五三九號
公  訴  人  臺灣彰化地方法院檢察署檢察官
被      告  甲○○
上列被告因妨害自由案件，經檢察官提起公訴（九十四年度偵續
字第八０號），本院判決如下：
    主  文
甲○○無故侵入他人住宅，處拘役貳拾日，如易科罰金，以佰
元折算壹日。
    事  實
一、甲○○自民國九十三年間起，因懷疑其當時之配偶林明煌（
    嗣已離婚）與乙○○二人間有不正常之曖昧關係，長期以來
    即與乙○○相處不睦。其於九十四年二月四日下午十一時四
    十分許，因獲悉林明煌前往乙○○位於彰化縣彰化市○○路
    ○段五二一巷五號十樓住處，乃偕同不知情、真實姓名、年
    籍均不詳之成年友人數名，並會同不知情之彰化縣警察局彰
    化分局泰和派出所員警劉榮芳、陳進生，一同前往乙○○前
    揭住宅欲行搜證，於搭乘上址電梯到達十樓時，適遇乙○○
    、林明煌二人甫走出乙○○上揭住宅大門，於乙○○見甲○
    ○來意非善而隨即獨自快步跑回上開住處之房間內，將房門
    反鎖以為躲避（因事發突然未及關閉上開住處大門），且林
    明煌亦退返至乙○○前開住處門內之際，王儷倖因氣憤且急
    於找乙○○、林明煌二人理論，明知乙○○並未同意其進入
    上開住宅，竟仍基於無故侵入他人住宅之犯意，未經屋主乙
    ○○之允准，且無正當之理由，即擅行進入乙○○上開住處
    ，並在乙○○屋內客廳與林明煌發生爭吵及拉扯，且以手敲
    擊及以腳踢乙○○之房門。旋因未聲請搜索票而站立在乙○
    ○上開住處門外之員警等人，應林明煌之要求，乃進入處理
    ，並經上開員警請甲○○等人至派出所瞭解情形，甲○○始
    行離去。
二、案經乙○○訴請臺灣彰化地方法院檢察署檢察官偵查起訴。
    理  由
一、本件有關以下所引用之被告以外之人於審判外之言詞或書面
    陳述，依刑事訴訟法第一百五十九條之五之規定，均具有證
    據能力，核先敘明。
二、訊據被告甲○○固坦認伊有於九十四年二月四日下午十一時
    四十分許，進入上開告訴人乙○○位於彰化縣彰化市○○路
    ○段五二一巷五號十樓住宅等情不諱，然矢口否認涉有何上
    開無故侵入住宅之犯行，辯稱：伊進入當時，告訴人上址住
    處大門未關，且伊係跟著林明煌進去的，伊進去是要找林明
    煌，主觀上並無侵入他人住宅之犯罪故意云云。惟查：（一
    ）上揭事實，業據告訴人於偵查中指訴綦詳，且經證人劉榮
    芳、陳進生、林明煌等人於偵查中證述明確。（二）衡以被
    告於本院審理時自承伊自九十三年間起，因懷疑林明煌與告
    訴人乙○○二人間有不正常之曖昧關係，長期以來即與乙○
    ○相處不睦等語，且告訴人於九十四年二月四日下午十一時
    四十分許，在其上開住處門外，因見被告來意非善，隨即跑
    回住處房間內鎖門躲避，雖告訴人未及關閉大門，然被告依
    當時情狀，應已足以認知告訴人並未同意被告進入其住宅，
    否則自無快步跑至住處房間內鎖門以避免與被告接觸之理，
    且被告於本院審理時坦認伊進入告訴人住處之前，並未得到
    告訴人之同意一語，堪認被告主觀上對其係未得居住權人即
    告訴人乙○○之同意，即行進入告訴人之住宅一節，應有所
    認識；被告辯稱：伊並無犯罪之故意云云，尚無可採。（三
    ）又被告坦認其於進入告訴人住處後，有敲擊、踢踹告訴人
    房門之生氣舉動等情，顯見被告進入告訴人住宅之用意非善
    ，難認有何正當之理由，是被告未經同意擅行進入告訴人之
    住處，且無正當理由，自已該當於刑法上所定之無故侵入住
    宅之要件。（四）再公訴人起訴書「犯罪事實」欄雖記載：
    「甲○○等人（除二位員警外）見乙○○住處大門敞開，認
    有機可乘，便無故蜂擁進入乙○○之住處」等語，而似認被
    告與其偕同前往告訴人上址住處之真實姓名、年籍均不詳之
    成年友人數名間，就上開侵入住宅犯行，有犯意聯絡與行為
    分擔而為共犯。然被告於本院準備程序陳稱：伊係於進入告
    訴住處後，始與林明煌發生拉扯，之後警察及其朋友才進來
    將伊與林明煌拉開等語，核與證人劉榮芳於九十四年九月二
    十七日偵訊時證稱：係被告與林明煌有肢體衝突後，其等一
    群人才跟著進去等語相符。是依前開被告之供述及證人劉榮
    芳員警之證述，被告既係獨自一人先行進入告訴人上開住處
    內，且當日與被告一同前至告訴人上址住處之姓名不詳成年
    友人數名，係事後因被告與林明煌發生爭吵及有肢體上之衝
    突，始隨同警員進入處理，實尚難率認前開被告之友人數名
    ，有何與被告具有犯意聯絡與行為分擔之共犯關係。綜上所
    陳，本件事證明確，被告犯行洵堪認定。
三、核被告所為，係犯刑法第三百零六條第一項之無故侵入住宅
    罪。爰審酌被告之素行、犯罪之動機、目的係因一時之氣憤
    、手段、對告訴人乙○○所生之損害及被告犯罪後之態度等
    一切情狀，量處如主文所示之刑，並諭知易科罰金之折算標
    準，以示懲儆。
據上論斷，應依刑事訴訟法第二百九十九條第一項前段，刑法第
三百零六條第一項、第四十一條第一項前段，罰金罰鍰提高標準
條例第一條前段、第二條，判決如主文。
本案經檢察官高如應到庭執行職務
中    華    民    國  九十五  年    四  月    十八    日
                刑事第二庭    審判長法官  王義閔
                              法      官  鄭舜元
                              法      官  李雅俐
以上正本證明與原本無異。
如不服本判決，應於判決送達後十日內，向本院提出上訴狀（須
附繕本）。
中    華    民    國  九十五  年    四  月    十八    日
                              法院書記官  陳秀娟
附錄論罪科刑法條：
刑法第三百零六條第一項：
無故侵入他人住宅、建築物或附連圍繞之土地或船艦者，處一年
以下有期徒刑、拘役或三百元以下罰金。


司法院資訊處製作；財團法人民間司法改革基金會備份。
